【裁判字號】    99,非抗,148
【裁判日期】    991122
【裁判案由】    票款執行
【裁判全文】
臺灣高等法院民事裁定                 99年度非抗字第148號
再 抗  告 人  華開租賃股份有限公司
法 定 代理人  孟昭明
非 訟 代理人  徐嘉男律師
              游昕儒律師
              陳亭孜律師
相  對  人    興松有限公司
兼法定代理人  林志郎
上列當事人間票款執行事件，再抗告人對於中華民國99年8月24
日臺灣臺北地方法院99年度抗更(一)字第1號所為裁定，提起再抗
告，本院裁定如下：
    主      文
原裁定廢棄。
    理      由
一本件再抗告人主張其執有相對人為共同發票人，如原法院第一
  審裁定所示之本票1 紙（下稱系爭本票），並免除作成拒絕證
  書，經提示未獲付款，依票據法第123 條聲請裁定許可強制執
  行，原法院第一審裁定准許強制執行，相對人不服，向原法院
  提起抗告，經原法院合議庭裁定（下稱原裁定）以系爭本票之
  票載發票日為民國84年4 月21日，未載到期日，再抗告人於98
  年8 月14日始聲請裁定許可強制執行，自本票外觀即足以認定
  已逾3 年時效期間，且再抗告人於相對人為時效消滅之抗辯時
  ，又未陳明有何中斷時效之事由為由，而將原法院第一審准許
  強制執行之裁定廢棄，駁回再抗告人之聲請，再抗告人不服，
  乃再抗告前來。
二按對於非訟事件抗告法院之裁定再為抗告，僅得以其適用法規
  顯有錯誤為理由，非訟事件法第45條第3 項定有明文。而所謂
  「適用法規顯有錯誤」，係指原法院就其取捨證據所確定之事
  實適用法規顯有錯誤而言，不包括認定事實不當之情形在內。
  又本票執票人，依票據法第123 條規定，聲請法院裁定許可對
  發票人強制執行，係屬非訟事件，此項聲請之裁定及抗告法院
  之裁定，僅依非訟事件程序，就本票形式上之要件是否具備予
  以審查是否許可強制執行即為已足，並無確定實體上法律關係
  存否之效力，如發票人就票據債務之存否有爭執時，應由發票
  人提起確認之訴，以資解決（最高法院57年台抗字第76號、56
  年台抗字第714 號判例參照），故本票許可強制執行之裁定，
  為裁定之法院僅就本票為形式上審查，縱本票外觀上已罹於時
  效，為裁定之法院亦無從審酌屬於實體上法律關係之時效消滅
  事由；況非訟事件之裁定，不經言詞辯論，發票人提出時效抗
  辯，執票人或亦有時效中斷事由而不及主張，有礙其防禦之實
  施，故抗告法院自毋庸亦不得審酌其時效抗辯之事項（本院暨
  所屬法院94年法律座談會民事類提案第15號、99年法律座談會
  民事類提案第14號，最高法院94年度台抗字第90號裁定意旨參
  照）。
三查再抗告人以相對人為系爭本票之共同發票人，依票據法第12
  3 條規定，聲請法院裁定許可對相對人強制執行，係屬非訟事
  件，法院僅須就系爭本票形式上之要件是否具備予以審查為已
  足，至再抗告人之追索權已否罹於時效之實體上爭執，即無權
  予以審究，倘當事人就此有爭執，應提起訴訟以求解決，不容
  依抗告程序聲明不服。原裁定未見及此，遽認再抗告人就系爭
  本票之票款請求權已罹於時效而消滅，而將原法院第一審准許
  強制執行之裁定廢棄，駁回再抗告人之聲請，揆諸前開說明，
  其適用法規顯有違誤。再抗告意旨，指摘原裁定不當，求予廢
  棄，非無理由，爰將原裁定廢棄，發回原法院另為妥適之處理
  。
四據上論結，本件再抗告為有理由。依非訟事件法第46條、民事
  訴訟法第492條，裁定如主文。
中    華    民    國    99    年    11    月    22    日
                    民事第十一庭
                        審判長法  官  吳謀焰
                              法  官  李瑜娟
                              法  官  李昆曄
正本係照原本作成。
不得抗告。
中    華    民    國    99    年    11    月    22    日
                              書記官  莊昭樹

司法院資訊處製作；財團法人民間司法改革基金會備份。
